臺灣桃園地方法院小額民事判決
111年度壢小字第933號
原      告  許秀雲  
被      告  陳宗營  

上列當事人間請求損害賠償(交通)事件，本院於民國111年7月14
日言詞辯論終結，判決如下：
    主    文
被告應給付原告新臺幣10,395元。
原告其餘之訴駁回。
訴訟費用新臺幣1,000元由被告負擔新臺幣296元，餘由原告負擔
。
本判決原告勝訴部分得假執行。
    理由要領
一、本件除下列理由要領外，依民事訴訟法第436條之18第1項規
    定，僅記載主文，其餘省略。
二、原告主張：被告於民國110年12月4日晚間6時31分許，騎乘
    車牌號碼000-0000號普通重型機車，行經桃園市○○區○○路00
    0號前，因無照並酒後駕車，且未注意車前狀況，不慎碰撞
    原告駕駛之車牌號碼0000-00號自用小客車(下稱系爭車輛)
    ，致系爭車輛受有維修費新臺幣（下同）35,100元之損失，
    為此，爰依侵權行為法律關係提起本件訴訟等語，並聲明：
    被告應給付原告35,100元。
三、按因故意或過失，不法侵害他人之權利者，負損害賠償責任
    ；汽車、機車或其他非依軌道行駛之動力車輛，在使用中加
    損害於他人者，駕駛人應賠償因此所生之損害，民法第184
    條第1項前段、第191條之2前段定有明文。汽車行駛時，駕
    駛人應注意車前狀況及兩車並行之間隔，並隨時採取必要之
    安全措施；汽車倒車時，應依下列規定：二、應顯示倒車燈
    光或手勢後，謹慎緩慢後倒，並應注意其他車輛及行人，道
    路交通安全規則第94條第3項前段、第110條第2款亦有明文
    。又損害之發生或擴大，被害人與有過失者，法院得減輕賠
    償金額，或免除之，民法第217條第1項定有明文。且此項規
    定之目的，在謀求加害人與被害人間之公平，故在裁判上法
    院得以職權減輕或免除之（最高法院85年台上字第1756號判
    例意旨參照）。
四、相互勾稽交通事故現場圖、事故調查報告表、事故現場照片
    、交通事故調查表等證，可見本件事故發生之經過應為系爭
    車輛倒車時，未依上開規定確認後方往來車輛，並禮讓直行
    車先行即逕行倒車，適被告亦未注意車前狀況自後直行駛至
    ，兩車因而發生碰撞。是兩車當時並無不能注意之情事，卻
    均未注意並遵守上述交通規定，兩車均有過失甚明，桃園市
    政府警察局道路交通事故初步分析研判表，亦同此認定。本
    院審酌本件車禍之情節，認原告未謹慎倒車，注意後方有無
    往來車輛，並禮讓直行之被告車輛先行，固屬先行製造風險
    之一方，然事故現場視距良好，並無任何遮蔽物阻擋被告視
    線，如若被告能注意車前狀況，並隨時採取必要之安全措施
    ，本件車禍當不致發生，因認雙方就本件車禍之發生，應各
    負5成之過失責任為適當。原告復依前開研判表主張被告有
    無照及酒駕之違規，應負全責云云，然被告為文林路往新坡
    方向行駛之直行車輛，縱使被告有前揭交通違規，其依法仍
    優先享有路權，原告並不因此減免其倒車之注意義務，難認
    被告上開違規即可使原告脫免其過失責任，自難據以為有利
    原告之認定。
五、負損害賠償責任者，除法律另有規定或契約另有訂定外，應
    回復他方損害發生前之原狀；因回復原狀而應給付金錢者，
    自損害發生時起，加給利息；第1項情形，債權人得請求支
    付回復原狀所必要之費用，以代回復原狀，民法第213條定
    有明文。又物被毀損時，被害人除得依民法第196條請求賠
    償外，並不排除民法第213條至第215條之適用。依民法第19
    6條請求賠償物被毀損所減少之價額，得以修復費用為估定
    之標準，但以必要者為限（例如︰修理材料以新品換舊品，
    應予折舊），最高法院77年度第9次民事庭會議決議（一）
    可資參照。是系爭車輛之修理以新零件更換被毀損之舊零件
    ，則以修理費作為損害賠償之依據時，自應將零件折舊部分
    予以扣除。依行政院所頒固定資產耐用年數表及固定資產折
    舊率之規定，非運輸業用客車之耐用年數為5年，依定率遞
    減法每年折舊1000分之369，其最後1年之折舊額，加歷年折
    舊累計額，其總和不得超過該資產成本原額之10分之9，另
    依營利事業所得稅查核準則第95條第6項規定「固定資產提
    列折舊採用平均法、定率遞減法或年數合計法者，以一年為
    計算單位；其使用期間未滿一年者，按實際使用之月數相當
    於全年之比例計算之；不滿一月者，以月計」。系爭車輛自
    出廠日97年2月，迄本件車禍發生時即110年12月4 日，已使
    用逾5年，則零件15,900元扣除折舊後之修復費用估定為1,5
    90元（計算式：15,900元×0.1＝1,590元），與工資19,200元
    ，合計為20,790元，再乘以上開過失比例後，原告得主張被
    告應負損害賠償責任之金額，即以10,395元始為可採（計算
    式：20,790元×0.5＝10,395元）。原告逾此金額之請求，應
    予駁回。
中　　華　　民　　國　　111 　年　　8 　　月　　25　　日
                  中壢簡易庭      法  官  江碧珊
以上為正本係照原本作成。
如不服本判決，須以違背法令為理由，於判決送達後二十日內向
本庭（桃園市○○區○○路0 段000 號）提出上訴狀。（須按他
造當事人之人數附繕本）。如委任律師提起上訴者，應一併繳納
上訴審裁判費。
中　　華　　民　　國　　111 　年　　8 　　月　　25　　日
                                  書記官  張育誠